【裁判字號】    92,易,1385
【裁判日期】    920905
【裁判案由】    竊盜
【裁判全文】
臺灣臺北地方法院刑事判決                        九十二年度易字第一三八五號
    公  訴  人  臺灣臺北地方法院檢察署檢察官
    被      告  甲○○  男  六.
                乙○○  男  四.
    右  一  人  簡炎申律師
    選任辯護人
右列被告等因竊盜案件，經檢察官提起公訴（九十二年度偵字第二二九一號、第一一
七二三號），本院判決如左：
    主      文
甲○○共同連續攜帶兇器竊盜，累犯，處有期徒刑壹年陸月。扣案之油壓剪貳支均沒
收。
乙○○共同攜帶兇器竊盜，處有期徒刑捌月。扣案之油壓剪壹支沒收。
    事      實
一、甲○○前於民國六十四年間、八十六年一月間、八十六年九月間及八十九年間多
    次因竊盜案件，經臺灣嘉義地方法院判處有期徒刑一年十月確定、臺灣板橋地方
    法院判處有期徒刑七月，經臺灣高等法院上訴駁回確定及本院先後判處有期徒刑
    十月及一年確定，於八十九年九月二十七日入監執行上開有期徒刑一年之竊盜案
    件，甫於九十年七月二十九日執行完畢，猶不知悔悟，於九十一年十月十日晚上
    六時許，騎乘一部淑女車，在臺北市大安區○○○路○段二０一號古亭國小前東
    張西望，而為在該處執行巡邏勤務之臺北市大安區古風里巡守隊副隊長丁○○察
    覺其疑似揀選行竊之目標，乃騎乘機車一路尾隨之（從古亭國小走羅斯福路、和
    平西路、南昌路、福州街、寧波西街、南海路建國中學、和平西路至老松國小後
    面），約二十分鐘後（即同日晚上六時二十分許），見甲○○將騎乘之淑女車停
    放在臺北市○○區○○路五十七巷一一四號萬華綜合商場外，即走入臺北市○○
    區○○街二段一一四巷二十四號全成自行車行內，與車行老闆乙○○（七十一年
    間曾因贓物案件經本院判處罰金二千四百元確定）共同基於意圖為自己不法所有
    之犯意聯絡，由乙○○交付一只黑色皮包（內裝有油壓剪、尖嘴鉗各一支及螺絲
    起子二支）與甲○○為竊盜工具，甲○○隨即攜帶該只黑色皮包走到昆明街派出
    所對面之加油站搭乘計程車離去，乙○○旋將上開甲○○所停放之淑女車牽進店
    內，丁○○見狀即騎乘機車尾隨甲○○所搭乘之計程車，見甲○○在臺北市○○○路水源市場下車，步行天橋至羅斯福路四段二十一號銘傳國小前（此時約已是
    晚上七時十分許），丁○○認甲○○準備下手行竊，即向臺北市政府警察局大安
    分局羅斯福路派出所報案，於甲○○自該只乙○○所交付之黑色皮包（內有客觀
    上具危險性而足供兇器使用之油壓剪、尖嘴鉗各一支及螺絲起子二支）取出油壓
    剪剪斷停放於該路旁不詳人士所有仍十分新穎之ＪＯＫＥＲ牌腳踏車螺旋型條鎖
    ，而竊得該腳踏車後，經丁○○再次報案，約二分鐘後備勤受理報案協辦之臺北
    市政府警察局羅斯福路派出所警員丙○○趕到，當場查獲甲○○與所竊得之腳踏
    車一部、剪斷之螺旋型條鎖一個及黑色皮包一只（內有油壓剪、尖嘴鉗各一支及
    螺絲起子二支）。經逮捕甲○○初步訊問後，同日晚上即由包括警員丙○○在內
    之二名警員、丁○○及被逮捕之甲○○共同至上址全成自行車行，當警車停放在
    萬華綜合商場門口時，因未見乙○○，也未尋得先前甲○○所騎乘之淑女車，警
    員乃詢問附近商家全成自行車行之老闆是誰，因無人回答，在返回警車之途中，
    竟見甲○○搖下車窗，舉起戴手銬的手向商場中之店家示警，附近商家的人見狀
    ，跑進全成自行車行內，乙○○始出來表明身分，於同日晚上九時十分許接受警
    員偵訊，方知上情。
二、甲○○復承上基於意圖為自己不法所有之概括犯意，於九十二年五月十三日晚上
    七時二十分許，攜帶其所有客觀上具危險性而足供兇器使用之油壓剪、一字型螺
    絲起子及老虎鉗各一支，在臺北市○○○路○段一號臺灣大學哲學系椰林大道旁
    以油壓剪剪斷停放於該路旁之不詳人士所有仍十分新穎之ＲＵＢＹ牌腳踏車（與
    上開腳踏車款式相同）螺旋型條鎖，於竊得該腳踏車正欲離去時，為目擊之臺灣
    大學駐衛警陳天鳴發覺有異，詢問其並非腳踏車之所有人後，即報警處理，隨為
    警在其所背黑色提袋內查獲螺絲起子、老虎鉗各一支、與所竊得之腳踏車一部、
    剪斷之螺旋型條鎖一個及供行竊所用棄置在草皮上之油壓剪一支。
三、案經臺北市政府警察局大安分局移送臺灣臺北地方法院檢察署檢察官偵查起訴。
    理      由
一、訊據被告甲○○除否認有與被告乙○○共同竊盜外，餘犯行均坦承不諱，辯稱：
    我不認識被告乙○○，沒有到過他的自行車行，我偷腳踏車是要自己騎的。我與
    丁○○是好友，我與他到萬華青草茶店喝茶認識有一、二年，九十年我關出來時
    向他借新臺幣（下同）一萬元，他沒有告訴我他住在哪裡、電話號碼，只是時常
    在青草茶店碰到，我沒有去過他家，也不知道他的工作，我要分期付款，但錢到
    現在還沒有還。他有向我討錢，也是在青草茶店碰到的，青草茶店在桂林路，他
    因此挾怨報復等語。訊據被告乙○○亦否認犯行，辯稱：我不認識被告甲○○，
    沒有交付行竊工具給他。而即便我有交付扣案之黑色皮包給他，亦不能認我與他
    有共同竊盜之犯意聯絡，本案是因證人丁○○為績效敘獎而誣指我為共犯等語。
    經查：
(一)犯罪事實一部分，業據目擊證人臺北市大安區古風里巡守隊副隊長丁○○於警訊
    、檢察官偵訊時、本院審理時陳述甚詳，其陳述關於查獲被告二人之經過，核與
    到場查獲被告甲○○之警員丙○○於本院審理時之證述情節相符，並有當場查獲
    之被告甲○○所竊得之腳踏車一部、剪斷之螺旋型條鎖一個及黑色皮包一只（內
    有油壓剪、尖嘴鉗各一支及螺絲起子二支）等物扣案（詳見九十一年度綠保字第
    二二六八號扣押物品清單）可資佐證及扣案物品照片三張附卷可稽。犯罪事實二
    部分，業據目擊證人臺灣大學駐衛警陳天鳴於警訊中陳述甚詳，並有當場查獲之
    被告甲○○所竊得之腳踏車一部、剪斷之螺旋型條鎖一個、黑色提袋一只（內有
    螺絲起子、老虎鉗各一支）及供行竊所用棄置在草皮上之油壓剪一支等物扣案（
    詳見九十二年度藍保字第一三九八號扣押物品清單）可證及扣案物品照片三張附
    卷可稽，足認被告甲○○供承其以扣案之油壓剪剪斷螺旋型條鎖竊得他人腳踏車
    二部之自白與事實相符，堪以採信。
(二)被告甲○○關於犯罪事實一部分僅坦承於九十一年十月十日晚上七時十分許竊得
    腳踏車之事實，而否認其於同日晚上六時許，有騎乘一部淑女車在臺北市大安區
    ○○○路三段二０一號古亭國小前東張西望，約同日晚上六時二十分許，騎乘該
    淑女車停放在臺北市○○區○○路五十七巷一一四號萬華綜合商場外，走入臺北
    市○○區○○街二段一一四巷二十四號全成自行車內，由被告乙○○交付扣案之
    內裝有行竊所用之油壓剪、尖嘴鉗各一支及螺絲起子二支之黑色皮包後，搭乘計
    程車離去，在臺北市○○○路水源市場下車，步行天橋至羅斯福路四段二十一號
    銘傳國小前之事實，並辯稱：我竊取腳踏車是要自己騎用，我不認識被告乙○○
    ，我與證人丁○○是朋友，他因債務而挾怨報復云云；惟證人丁○○於本院審理
    時不僅否認其與被告甲○○認識，且對於被告甲○○所指一萬元之債務，亦感莫
    名所以，本院乃質以被告甲○○認識證人丁○○之經過？借款之時、地？約定如
    何償還等細節？其答以：我與丁○○是好友，喝青草茶認識的，認識一、二年，
    他沒有告訴我他住哪裡、電話號碼，我沒去過他家，也不知他的工作，只是時常
    在萬華青草店碰到，錢我到現在還沒有還等語（詳見本院審理筆錄），然被告甲○○上開所陳，不僅與其於警訊時所稱：我與該目擊證人（指丁○○）不認識，
    沒有任何糾紛等語（詳見九十二年度偵字第二二九一號偵查卷宗第九頁反面）不
    符，且其既辯稱與證人丁○○是朋友，丁○○並相借其一萬元，其怎可能於結識
    一、二年後尚不知丁○○任何之聯絡方式、住家或工作性質？所辯顯與社會常情
    有悖，難以憑採。至被告乙○○辯稱：證人丁○○為績效敘獎而誣指其為竊盜共
    犯云云，本院依證人丙○○於本院審理時證稱：臺北市政府警察局大安分局沒有
    提報丁○○敘獎，只交付本案工作紀錄與丁○○，此為正常程序，因他是古風里
    巡守隊，希望拿該資料回巡守隊作為績效之評比等語及按臺北市政府警察局全面
    防制竊盜與暴力犯罪具體執行細部計畫4.（五）：「各分局、派出所應運用義警
    、義消、民防等協勤人員，共同對抗竊盜與暴力犯罪，並賦予蒐集各類犯罪情報
    之任務。」及（十二）：「本局應以具體作法，加強督導、考核、協調、聯繫、
    支援，配合所屬單位權力推動偵辦竊盜與暴力犯罪案件，並定期核算各單位實際
    執行績效，實施重獎重懲，激勵士氣，發揮整體偵防功能。」等規定，足認義警
    係屬協勤人員，被賦予犯罪情報蒐集之任務，故有績效與獎懲之設定，而此計畫
    之擬定，是為激勵士氣，發揮整體偵防功能，從而，證人丁○○身為義警，執行
    竊盜犯罪之偵防工作，並以警員製作之工作紀錄作為該里巡守隊之績效，與上開
    計畫之實施並無何違背之處，被告乙○○以此質疑其證詞係出於虛偽，顯屬偏見
    及無據。
(三)而以證人丁○○先後於警、偵訊及本院交互詰問時，關於其如何察覺被告甲○○
    舉止有異，而一路尾隨至被告乙○○所營自行車行之路線，見被告乙○○交付扣
    案之黑色皮包後，將被告甲○○所騎乘之淑女車牽回店內，又再尾隨被告甲○○
    返回先前為其所察覺舉止有異之地點附近等情，始終為一致之陳述，尤以其描述
    於九十一年十月十日晚上六時許，見被告甲○○騎乘一部淑女車在臺北市大安區
    ○○○路三段二０一號古亭國小前東張西望，疑似揀選行竊之目標，故騎乘機車
    尾隨之，尾隨之路線是從古亭國小走羅斯福路、和平西路、南昌路、福州街、寧
    波西街、南海路建國中學、和平西路至老松國小後面，時間約二十分鐘，該尾隨
    之路線及時間均描述地極為詳盡。且其證述於同日晚上六時二十分許，見被告甲○○將騎乘之淑女車停放在臺北市○○區○○路五十七巷一一四號萬華綜合商場
    外，即走入臺北市○○區○○街二段一一四巷二十四號全成自行車行內，見被告
    乙○○交付一只黑色皮包與被告甲○○，被告甲○○隨即攜帶該只皮包走到昆明
    街派出所對面加油站搭乘計程車離去，又見被告乙○○快速地將被告甲○○停在
    臺北市○○區○○路五十七巷一一四號外之淑女車牽進店內，騎即騎乘機車尾隨
    被告甲○○所搭乘之計程車，見被告甲○○在臺北市○○○路水源市場下車，步
    行天橋至羅斯福路四段二十一號銘傳國小前行竊時約已是同日晚上七時十分許，
    與警員查獲被告甲○○之時、地相符（詳見移送書所載拘捕時、地）；參以被告
    甲○○於該日晚上六時許在古亭國小為巡守之證人丁○○察覺有異後，於該日晚
    上六時二十分許拿取被告乙○○交付之黑色皮包至返回羅斯福路四段之銘傳國小
    行竊，其時間上不僅緊接，古亭國小與犯罪地點銘傳國小及被告甲○○犯罪事實
    二部分之犯罪地點臺灣大學均屬同性質（學校鄰近捷運站，路旁停放很多腳踏車
    ），且具地緣關係（均在羅斯福路四段、三段上），尤以被告甲○○犯罪事實一
    、二所竊得腳踏車，不僅款式相同、皆以螺旋型條鎖上鎖（詳見卷附扣案物品照
    片），因此容易以油壓剪破壞竊取等特徵，堪認被告甲○○於九十一年十月十日
    晚上六時許為證人丁○○察覺東張西望時，應已一路由臺北市○○○路○段二十
    一號銘傳國小、羅斯福路四段一號臺灣大學至羅斯福路三段二０一號古亭國小勘
    查揀選預備行竊之目標完畢。而被告甲○○由古亭國小到全成自行車行再返回銘
    傳國小前行竊，中途並未去其他處所，自己先前也有騎乘一部淑女車為交通工具
    ，該犯罪事實一之竊盜工具油壓剪又係被告乙○○所交付，被告乙○○曾將先前
    被告甲○○所騎乘之淑女車牽回店內等節，足認被告二人否認相識、被告甲○○
    辯稱竊取腳踏車是為供己騎用，均為卸責之詞。被告二人對於犯罪事實一之攜帶
    兇器竊盜犯行有共同犯意之聯絡，在行為分擔上是被告甲○○下手行竊，再將竊
    得之腳踏車交與開設自行車行之被告乙○○處置，應可認定。綜上所述，本件事
    證明確，被告二人犯行堪以認定，應予依法論科。
二、按刑法第三百二十一條第一項第三款之攜帶兇器竊盜罪，係以行為人攜帶兇器竊
    盜為其加重條件，此所謂兇器，其種類並無限制，凡客觀上足以對人之生命、身
    體、安全構成威脅，具有危險性之兇器均屬之，且祇須行竊時攜帶此種具有危險
    性之兇器為已足，並不以攜帶之初有行兇之意圖為必要，油壓剪、螺絲起子、尖
    嘴鉗、老虎鉗等物均為足以殺傷人生命、身體之器械，為具有危險性之兇器（最
    高法院七十九年臺上字第五二五三號判例參照）。查被告二人如犯罪事實一之行
    為，核均係犯刑法第三百二十一條第一項第三款之攜帶凶器竊盜既遂罪，其二人
    間有犯意聯絡及行為分擔，均為共同正犯。被告甲○○如犯罪事實二之行為，核
    係犯刑法第三百二十一條第一項第三款之攜帶凶器竊盜既遂罪。被告甲○○先後
    二次犯行，犯罪方法相同、犯罪地點相近，竊得之財物又均屬腳踏車，所犯又係
    構成要件相同之罪名，顯係基於整體犯罪計畫而反覆為之，為連續犯，應依刑法
    第五十六條規定，論以一共同連續攜帶凶器竊盜既遂罪。查被告甲○○前曾於八
    十九年間因竊盜案件，經本院判處有期徒刑一年確定，於九十年七月二十九日執
    行完畢，此有臺灣高等法院被告全國前案紀錄表一件在卷可按，其於刑之執行完
    畢後五年之內，再犯本案之罪，為累犯，應依刑法第四十七條規定，遞加重其刑
    。本院審酌被告甲○○前於六十四年間、八十六年一月間、八十六年九月間及八
    十九年間多次因竊盜案件，經法院判處有期徒刑一年十月、七月、十月及一年確
    定；被告乙○○前於七十一年間曾因贓物案件經本院判處罰金二千四百元確定，
    此有臺灣高等法院被告全國前案紀錄表在卷可按，犯罪之動機、方法、目的、造
    成之危害及犯罪後之態度等一切情狀，認公訴人請求量處被告甲○○有期徒刑二
    年六月、被告乙○○有期徒刑一年，均尚嫌過重，爰各量處如主文所示之刑，以
    資懲儆。犯罪事實一扣案之油壓剪一支為被告二人共同所有供犯罪所用之物，犯
    罪事實二扣案之油壓剪一支為被告甲○○所有供犯罪所用之物，皆應依刑法第三
    十八條第一項第二款規定併予宣告沒收。餘如犯罪事實一扣案之黑色皮包一只（
    內有螺絲起子二支及尖嘴鉗一支）與犯罪事實二扣案之老虎鉗、螺絲起子各一支
    及鑰匙一串等物，因非直接供犯罪所用之物，與犯罪事實一、二扣案之腳踏車各
    一部及剪壞之車鎖各一個等應發還與被害人之贓物，均不另為沒收之諭知，附此
    敘明。
據上論斷，應依刑事訴訟法第二百九十九條第一項前段，刑法第二十八條、第五十六
條、第三百二十一條第一項第三款、第四十七條、第三十八條第一項第二款判決如主
文。
本案經檢察官侯少卿到庭執行職務。
中      華      民      國    九十二    年      九      月      五      日
                                    臺灣臺北地方法院刑事第十一庭
                                        法  官  朱夢蘋
右正本證明與原本無異。
如不服本判決，應於判決送達後十日內向本院提出上訴狀（應抄附繕本）。告訴人或
被害人如對於本判決不服者，應具備理由請求檢察官上訴，其上訴期間之計算係以檢
察官收受判決正本之日期為準。
                                        書記官  周小玲
中      華      民      國    九十二    年      九      月      十      日
附錄本案犯罪科刑法條：
中華民國刑法第三百二十一條
犯竊盜罪而有左列情形之一者，處六月以上、五年以下有期徒刑：
一  於夜間侵入住宅或有人居住之建築物、船艦或隱匿其內而犯之者。
二  毀越門扇、牆垣或其他安全設備而犯之者。
三  攜帶兇器而犯之者。
四  結夥三人以上而犯之者。
五  乘火災、水災或其他災害之際而犯之者。
六  在車站或埠頭而犯之者。
前項之未遂犯罰之。


司法院資訊處製作；財團法人民間司法改革基金會備份。
